【裁判字號】    97,交簡上,308
【裁判日期】    980409
【裁判案由】    過失傷害
【裁判全文】
臺灣高雄地方法院刑事判決           97年度交簡上字第308號
上  訴  人
即  被  告  甲○○
上列上訴人因過失傷害案件，不服本院交通法庭民國97年11月18
日97年度審交簡字第2455號刑事簡易判決（聲請簡易判決處刑案
號：97年度偵字第17853號），提起上訴，本院判決如下：
    主  文
上訴駁回。
    事  實
一、甲○○於民國（下同）97年3 月7 日12時40分許，騎乘車牌
    號碼為PUZ- 088號之重型機車，沿高雄市○○區○○路由東
    向西方向行駛，行經裕誠路與辛亥路路口欲左轉時，應注意
    應於距交岔路口30公尺前顯示方向燈或手勢，以免發生碰撞
    之危險，且依當時天候、視線及路況等情形，並無不能注意
    之情事，竟疏於注意，而貿然左轉，適有同向左後方由丙○
    ○所騎乘，車牌號碼為M6H-387 號之重型機車行經該處，兩
    車發生碰撞，致丙○○人車倒地，受有四肢併左腰處多處擦
    傷之傷害。甲○○於肇事後，於尚未被有偵查權限之該管機
    關發覺其姓名及犯罪事實前即自行報警處理，經警到場處理
    時，當場承認其為肇事人。
二、案經丙○○告訴臺灣高雄地方法院檢察署檢察官聲請簡易判
    決處刑。
    理  由
壹、證據能力部分：
一、傳聞法則乃對於被告以外之人於審判外之言詞或書面陳述，
    亦即針對被告以外之人於審判外以言詞或書面所為之供述證
    據而為之規範。高雄市政府警察局交通大隊第十分隊案後前
    往現場處理道路交通事故照片（他字卷第20頁至第22頁），
    該照片內容，係傳達拍攝時現場情況，透過影像所傳達的情
    形與拍攝當時現場情形，在內容上的一致性，是透過科學、
    機械之方式，對於所拍攝內容所為忠實且正確之紀錄，拍攝
    影像並不存在人對現實情形的知覺、記憶所經常發生的表現
    錯誤，是認照片之性質係非供述證據，則無傳聞法則之適用
    ；而且警方拍攝行為尚無不法，復查無證據證明有何偽造、
    變造或違法取得之情事，與本案待證事實具有關聯性，該照
    片有證據能力。
二、按被告以外之人於審判外之言詞或書面陳述，除法律有規定
    者外，不得作為證據；被告以外之人於審判外之陳述，雖不
    符前4 條之規定，而經當事人於審判程序同意作為證據，法
    院審酌該言詞陳述或書面陳述作成時之情況，認為適當者，
    亦得為證據；當事人、代理人或辯護人於法院調查證據時，
    知有第159 條第1 項不得為證據之情形，而未於言詞辯論終
    結前聲明異議者，視為有前項之同意。刑事訴訟法第159 條
    第1 項、第159 條之5 就此分別定有明文。本案所引用之供
    述及非供述證據，業經當事人同意作為證據，且本院依法踐
    行調查證據程序，公訴人、被告均不爭執各該證據之證據能
    力，且迄本院言詞辯論終結前未就上開證據之證據能力聲明
    異議，又查無依法應排除其證據能力之情形，是後述所引用
    證據之證據能力均無疑義，依法自有證據能力，均得作為本
    案證據，先予敘明。
貳、實體部分
一、訊據被告固坦承其騎乘機車而於上揭時、地與告訴人丙○○
    發生擦撞，惟矢口否認有何過失傷害犯行，辯稱：伊騎乘機
    車行經上開路口準備左轉時，有減速並閃爍方向燈，然當時
    仍尚未左轉，係告訴人自左後方加速超車並駛入對向車道，
    致與伊機車左側發生碰撞，伊無過失云云。
二、經查：
（一）被告騎乘上揭機車於上揭時、地與告訴人發生擦撞，致告
      訴人人車倒地，受有四肢併左腰處多處擦傷之傷害等情，
      業經被告坦承不諱，核與證人李明彰、丙○○於本院審理
      時之證述相符（見本院交簡上卷第63頁背面至第67頁），
      並有高雄榮民總醫院診斷證明書影本1 紙（見偵卷第9 頁
      ）、現場照片6 張（見偵卷第20頁至第22頁）可稽，堪認
      為事實。
（二）按汽（機）車左轉彎時，應距交岔路口30公尺前顯示方向
      燈或手勢，換入內側車道或左轉車道，行至交岔路口中心
      處左轉，並不得占用來車道搶先左轉，道路交通安全規則
      第102 條第5 款，定有明文。查被告沿高雄市○○區○○
      路由東向西方向行駛，行經裕誠路與辛亥路路口欲左轉，
      卻未於距該案發交岔路口30公尺前顯示方向燈之事實，有
      告訴人即證人丙○○於本院審理時結證：「（問：在該路
      口有看到被告有左轉跡象嗎？）沒有，他是突然轉的。（
      問：被告沒有打方向燈，也沒有回頭看後方來車嗎？）是
      。」、「被告是突然轉的，來不及反應，完全沒有徵兆。
      」、「（問：有無看到被告打方向燈？）他當時沒有，我
      當時只能確定他後來有再走回去他的車子，我可以確定他
      當時完全沒有打方向燈。」、「（問：當時看到被告回頭
      或是有表現出來要轉彎的動作？）沒有，他當時都是直的
      ，我撞到之後才嚇到，怎麼突然轉彎。」等語明確（見本
      院簡上卷第65頁至第66頁），而堪認定。雖被告辯稱：其
      當時有以方向燈顯示左轉云云，並提出現場照片該機車之
      方向燈確有扳至左方為其證據，然查證人丙○○於本院接
      受交互詰問前即已具狀向本院表示願撤回告訴，衡情，證
      人丙○○既已無意再追究被告之責任，當無再於本院具結
      擔保其證述真實後，虛構上情攀誣被告之可能，而陷自己
      於偽證之風險，且核其證述與偵查中所述一致，是其上開
      證詞，自堪採信。被告所辯其有顯示方向燈乙節，應與事
      實不符。至被告辯以：證人丙○○於警、偵及本院所述案
      發前之相對位置不一致云云，惟關於此節，證人丙○○業
      已於本院審理時加以解釋證稱：「（被告問：警詢、檢察
      事務官、檢察官偵訊中所述不同，是記憶上面的錯誤？還
      是過程中的描述？哪一次為準？（提示偵卷第17頁、第3
      頁背面、第25頁）上面記載前方，只是因為警察沒有問左
      邊右邊，我只能單純的回答前方，之後到檢察事務官的時
      候，也是沒有問左方右方，我就回答前面，在檢察官偵訊
      時檢察官有問，我才詳細回答是右前方。」等語（見本院
      簡上卷第66頁背面），是證人丙○○之陳述，並無前後不
      一致之情形，其證言之證據力，尚無疑義。又縱被告所辯
      依現場照片所示該機車之方向燈確有扳至左方乙節屬實，
      然現場照片6 張中之4 張照片，均可清楚看見該機車之方
      向燈並無顯示，是被告縱有扳動其機車之方向燈鈕，但該
      機車亦未顯示左轉之方向燈，足堪認定。再縱被告辯稱：
      上開照片係因方向燈係「閃爍」，拍照之時，正巧都是未
      閃之時云云屬實，然被告扳動方向燈之行為，亦應係被告
      於事故發生之時，或之後所為，而非事故發生前之「距上
      開案發交岔路口30公尺前」即顯示方向燈，否則依一般經
      驗法則，證人丙○○豈有可能明知被告欲左轉而未加閃避
      ，故意直接撞上被告，故意製造車禍並致自己受傷後，再
      撤回本件告訴，息事寧人。
（三）被告又辯稱係告訴人欲自其後方超車，而跨越中心線騎至
      對向中道加速，始會發生本件事故，伊並無過失云云，惟
      查：告訴人即證人丙○○於本院審理時證稱：「（問：在
      你直行裕誠路與被告發生車禍前數分鐘，你是否有打算要
      超車？）我沒有打算要超被告的車。」等語明確（見本院
      簡上卷第65頁），而證人丙○○之證述可信度極高，業如
      前述，是被告所辯，並非事實。況且被告如確實於距該案
      發交岔路口30公尺前顯示方向燈，依經驗法則，縱證人丙
      ○○欲超車亦應由被告之右側超車，而無可能在該案發交
      岔路口附近，跨越中心線自被告之左側超車，故意增加己
      身車禍之危險。另被告以現場2 機車之倒地位置及刮地痕
      如何，進而推論本件肇事純係告訴人欲跨越中心線超車所
      致云云，惟縱使被告之機車車身及刮地痕係呈現與道路平
      行狀態，然就一般生活經驗而言，若告訴人之機車係直行
      前進，並撞及被告之機車左側車身，該撞擊力道即可能使
      被告之機車車身及刮地痕反而呈現與道路平行之結果，同
      理，即使告訴人之機車倒地位置及刮地痕均在對向車道，
      亦無法直接推論告訴人於案發之際係為超車而行駛於對向
      車道，有可能係撞擊力道所致。況且告訴人當時倘係超車
      而逆向行駛於對向車道，則此一明顯而重要之違規事實，
      顯係判斷本件事故責任歸屬之重要事實，衡情，被告應會
      於員警前來案發現場製作談話紀錄表時，即應對員警說明
      ，但被告卻僅向員警表示告訴人案發時之位置係在伊之左
      後方，並請請警員調閱該路口之監視器錄影，而對於告訴
      人逆向行駛之重大違規，隻字未提，遲至本案業經檢察官
      聲請簡易判決處刑後，始具狀表示有上開情形存在，已與
      常情有悖。
（四）綜上所述，被告於於距交岔路口30公尺前顯示方向燈或手
      勢，即貿然左轉，被告就上開車禍之發生有過失甚明；又
      被告既有上開過失，則其自無從主張有容許信賴原則之適
      用，故被告上開辯解，係臨訟卸責之詞，尚難採信。從而
      ，本件事證明確，被告上開過失傷害犯行堪予認定，應依
      法論科。
（五）至被告聲請調閱上開路口監視器錄影畫面乙節，因該路口
      並未設有路口監視器，而無法調查，有交通大隊第四中隊
      左營分隊98年2 月11日職務報告1 紙可查（見本院簡上卷
      第41頁）。而高雄市政府交通局車輛行車事故鑑定委員會
      98年1 月17日高市車鑑字第0980000265號函及覆議委員會
      函均以本件雙方撞及前相對位置不明而未作成鑑定，是二
      份未作成鑑定之函文，均不足以為對被告有利或不利之證
      據，均併為說明。
三、核被告甲○○所為，係犯刑法第284 條第1 項前段之過失傷
    害罪。又被告於肇事後，尚未被有偵查權限之該管機關發覺
    其姓名及犯罪事實前，經警到場處理時，當場承認其為肇事
    人而接受裁判，有高雄市○○○○○道路交通事故肇事人自
    首情形紀錄表1 紙附卷可稽，符合自首要件。原審依刑法第
    284 條第1 項前段、第62條前段、第41條第1 項前段，刑法
    施行法第1 條之1 之規定，並審酌本件車禍肇因於被告騎乘
    機車行經上開路口欲左轉時，未打方向燈即逕行左轉，復審
    酌告訴人丙○○之受傷情節，兼衡其犯後猶飾詞否認犯行，
    毫無悔意，態度非佳等一切情形，量處拘役58日，並諭知易
    科罰金之折算標準，經核認事用法並無不合，量刑亦屬適當
    ，上訴人即被告上訴意旨仍執前詞否認犯罪，指摘原判決不
    當，為無理由，應予駁回。至告訴人雖具狀撤回告訴，惟本
    件已非於第一審辯論終結前之撤回告訴，且告訴人撤回告訴
    之原因，並非被告與伊和解，或有悔悟之意，而係告訴人不
    願增加訟累，是本院仍認原判決之量刑適當，併為說明。
據上論斷，應依刑事訴訟法第455 條之1 第1 項、第3 項、第36
8 條，判決如主文。
本案經檢察官乙○○到庭執行職務。
中    華    民    國    98    年    4     月     9     日
                  交通法庭    審判長法  官  林水城
                                    法  官  李昆南
                                    法  官  施盈志
以上正本證明與原本無異。
不得上訴。
中    華    民    國    98    年    4     月    9     日
                                    書記官   林雅婷


司法院資訊處製作；財團法人民間司法改革基金會備份。
